【裁判字號】    94,易緝,182
【裁判日期】    950222
【裁判案由】    詐欺
【裁判全文】
臺灣臺北地方法院刑事判決             94年度易緝字第182號
公  訴  人  臺灣臺北地方法院檢察署檢察官
被      告  甲○○
上列被告因詐欺案件，經檢察官提起公訴（八十四年度偵字第九
三七二、一三四八三號），本院判決如下：
    主  文
甲○○連續意圖為自己不法之所有，以詐術使人將本人之物交付
，處有期徒刑壹年陸月。
    事  實
一、甲○○因經營利盛文具印刷股份有限公司（下稱利盛公司）
    不善，需錢孔急，竟基於為自己不法所有之概括犯意，先於
    民國八十三年十一月間某日，因知悉丁○○急於辦理美國移
    民，乃向丁○○訛稱其有朋友在美國開設公司，有門路可代
    為辦理投資移民，並出示一張「YIN, CHIN LUNG」之名的綠
    卡影本謊稱係其代辦申請綠卡成功之例子，保證於四個月內
    即可為丁○○全家人申請得綠卡，惟需花費新台幣（下同）
    一百三十萬元作為代辦費用，甲○○同時提出由不知情之陳
    金英所簽發之一百三十萬元（付款銀行為華南商業銀行中山
    分行【下稱華南銀行】，發票日為八十四年三月十二日，票
    據號碼為ＰＢ0000000號）支票一張予丁○○，保證
    屆期不能完成將全數返還款項，丁○○乃陷於錯誤，分別於
    附表一編號一至六所示時間、地點分別以現金、匯款等方式
    支付總計一百三十萬元之款項予甲○○，作為申請綠卡所需
    款項。嗣於同年十一月十四日，甲○○再承前不法所有之概
    括犯意，向丁○○謊稱其所經營之利盛公司承攬長榮航空公
    司登機證磁卡業務，如能投資三百萬元供其向國外進口特殊
    機器生產登機證，必能於十個月能償還本金三百萬元及每個
    月三十萬元之紅利等語，並提出由不知情之陳金英所簽發之
    三百萬元（付款銀行為華南銀行，發票日為八十四年九月十
    六日，票據號碼為ＰＢ0000000號）支票一張予丁○○以為保證，丁○○信以為真，再度陷於錯誤，於附表一編
    號七至九所示時間、地點交付各該面額支票，總計三百萬元
    予甲○○。甲○○詐得前開款項後，仍不知足，再承前不法
    所有之概括犯意，自八十四年一月間某日起至八十四年一月
    二十八日前止（起訴書誤載為八十三年九月間起至八十四年
    一月間止），再佯以利盛公司經營中正國際機場登機證磁卡
    業務需款孔殷，貸款緩不濟急，並提出機場磁卡範本以取得
    丙○○之信任，而連續於附表二所示支票之發票日前一星期
    至十日左右時間，提出附表二所示由不知情之陳金英所簽發
    之支票十張，要求丙○○代為調現周轉，允諾僅係短期周轉
    ，所借款項必於八十四年一月底前清償，丙○○不疑有他，
    遂依甲○○所提出之支票面額向乙○○借款後，或單獨，或
    與乙○○一同在臺北市○○○路及林森北路口之貝拉貝蘿西
    餐廳交付各該款項，甲○○總計向丙○○詐得一百二十八萬
    元（陳金英部分業經本院以八十七年度易緝字第二八號判決
    無罪確定）。詎甲○○於詐得上開款項後即避不見面，且所
    交付之擔保、調現支票均遭退票而不獲兌現，丁○○、丙○○始悉被騙。
二、案經被害人丁○○、丙○○訴由臺灣臺北地方法院檢察署檢
    察官偵查起訴。
    理  由
一、訊據被告固不否認伊曾經經營利盛公司，且在上開時間、地
    點，先後以其同居人陳金英所簽發之支票向丁○○、丙○○
    等人借得各該款項，也有提及要承攬中正國際機場登機證磁
    卡業務等情，惟矢口否認有何詐欺取財犯行，辯稱：伊並無
    能耐代辦綠卡，而丙○○所經營的是地下錢莊，其餘借款詳
    情均已不記得云云。惟查：
  (一)證人即告訴人丁○○經本院合法傳喚、拘提均未到庭，惟被
    告前以代辦綠卡及承攬中正國際機場登機證磁卡業務為由，
    使被害人丁○○信以為真而分別向其詐取代辦費用一百三十
    萬元及投資款三百萬元等情，業據告訴人丁○○於偵查中指
    訴綦詳（見八十四年度偵字第一三四八三號卷第二五、四七
    頁），並提出被告所用以向告訴人丁○○施用詐術以取得其
    信任之「YIN, CHIN LUNG」之名的綠卡影本、利盛公司名片
    、告訴人丁○○所簽發並交付予被告之支票正反面影本、被
    告提出由陳金英所簽發之同額擔保用支票及退票理由單、明
    細表等為據（見第一三四八三號偵查卷第三至十三、二九至
    三一、四九頁），而觀之上開告訴人丁○○所簽發交付予被
    告之支票背面亦確實均由被告簽名背書後兌現，告訴人丁○○確實曾經交付前開款項予被告，被告對此亦不否認。又若
    被告未曾向告訴人丁○○謊稱可代辦綠卡，又何需提出前開
    「YIN, CHIN LUNG」之名的綠卡影本以獲取告訴人丁○○之
    信任？是可佐告訴人丁○○上開指訴為真，被告辯稱未曾向
    告訴人丁○○訛稱可代辦綠卡等詞，並非可採。
  (二)又告訴人丙○○經本院改以證人身分命具結後於本院審理中
    詳證稱：被告前均以其同居人陳金英之支票向其調現，並向
    其稱因客戶也是開票給他們，所以要用票據調現方式周轉，
    若所經營之利盛公司沒有款項入帳，公司會倒，也有拿機場
    登機證磁卡範本給其看，表示要承攬此種業務，需要標工程
    的費用及做磁卡的費用，實際借款金額即是先前偵查中所提
    出票據之票面金額，借款時間則都在發票日期前一星期至十
    日左右，被告並表示是短期周轉，所以也沒有向被告收取利
    息，只是被告曾說如果可以度過難關，將以二分計算利息，
    但事實上均未給付利息，且在支票即將到期時，被告也曾請
    託暫勿提示支票，所以未在支票到期時馬上提示等情（見本
    院九十五年二月八日審判筆錄第二至八頁），並有附表二所
    示票據及退票理由單可稽（見八十四年度偵字第九三七二號
    卷第四至二四頁），且附表二所示票據之發票日期均為八十
    四年一月二十一日至同年月二十八日止，證人丙○○所陳被
    告以短期周轉為由向其調現，應可採信。因之，起訴書所指
    被告向證人丙○○詐騙款項之時間應係誤載，應由本院更正
    如上，併此說明。
  (三)被告雖辯稱：證人丙○○所經營的是地下錢莊，伊有付六十
    分利息給證人丙○○云云，然此為證人丙○○堅詞否認，共
    同被告陳金英雖曾提出票據清冊、存證信函等（見本院八十
    七年度易緝字第二八號卷第六十至六三頁），然此均為共同
    被告陳金英自行書寫，無從認定為其與被告所給付予證人丙○○之利息。再者，證人丙○○於被告提出用以調現之支票
    即將到期時，曾數次應被告請求先行墊款贖回退票乙節，除
    據證人丙○○證述在卷外（見本院審判筆錄第四頁），並有
    銀行收取存戶繳交註銷退票紀錄（贖回退票）手續費收據三
    紙可佐（見第九三七二號偵查卷第二五至二七頁），衡情，
    若證人丙○○所經營者果為地下錢莊，豈有自行墊款為被告
    贖回退票之理？被告所辯顯係卸責之詞，不足採信。
  (四)又證人丙○○與告訴人丁○○彼此並不相識，為證人丙○○
    所陳，並為被告所不否認（見本院審判筆錄第十頁），若被
    告未曾以承攬中正國際機場登機證磁卡為由向其二人商借款
    項，其二人何以均為此相同之指訴？益見其二人所指為真，
    被告辯稱：確有欲承攬登機證業務之事，但未曾以此為由借
    款云云，委無可採。
  (五)綜上所述，被告確實曾分別以代辦綠卡、承攬登機證磁卡業
    務及調現週轉等為由向告訴人丁○○、證人丙○○詐騙款項
    ，而被告提出予告訴人丁○○、證人丙○○擔保、調現用之
    支票從未曾兌現，已有上開退票理由單為憑，且被告坦承無
    任何途徑可代辦綠卡，又對於是否確實參與中正機場登機證
    磁卡承攬業務乙節不能提出任何佐證以實其說，足見被告向
    告訴人丁○○、證人丙○○施用詐術甚明。從而，被告辯稱
    ：有借款之實，但無詐欺之情等詞，並不足採。本件事證明
    確，被告犯行已堪認定，應依法論科。
二、核被告所為係犯刑法第三百三十九條第一項詐欺取財罪，被
    告先後多次犯行，時間緊接，觸犯構成要件相同之罪，顯係
    基於概括犯意為之，為連續犯，應依刑法第五十六條規定加
    重其刑。爰審酌被告前曾因案經判決執行，有臺灣高等法院
    被告前案紀錄表可稽，素行不端，詐得之款項高達五百五十
    八萬元，既未與告訴人和解，賠償其等損失，犯罪後亦未坦
    承犯行，顯無悔意，與其犯罪之動機、手段、目的等一切情
    狀，量處如主文所示之刑。
據上論斷，應依刑事訴訟法第二百九十九條第一項前段，刑法第
五十六條、第三百三十九條第一項，罰金罰鍰提高標準條例第一
條前段，判決如主文。
本案經檢察官張書華到庭執行職務
中    華    民    國    95    年    2     月    22    日
                  刑事第四庭    審判長法  官  劉慧芬
                                      法  官  李桂英
                                      法  官  黎惠萍
上正本證明與原本無異。
如不服本判決，應於判決送達後10日內向本院提出上訴狀（應抄
附繕本）。告訴人或被害人如對於本判決不服者，應具備理由請
求檢察官上訴，其上訴期間之計算係以檢察官收受判決正本之日
期為準。
                                      書記官  楊麗娟
中    華    民    國    95    年    2     月    22    日
附錄本案論罪科刑法條全文
刑法第三百三十九條第一項
中華民國刑法第三百三十九條
(普通詐欺罪)
意圖為自己或第三人不法之所有，以詐術使人將本人或第三人之
物交付者，處五年以下有期徒刑、拘役或科或併科一千元以下罰
金。
以前項方法得財產上不法之利益或使第三人得之者，亦同。
前二項之未遂犯罰之。
附表一：
┌─┬───────┬───────┬──────────┬────────┐
│編│時間          │地點          │      金額          │備註            │
│號│              │              │                    │                │
├─┼───────┼───────┼──────────┼────────┤
│一│八十三年十一月│臺北市○○○路│（交付現金）三十三萬│被告以發票人為陳│
│  │七日上午十一時│二段一二三號三│元                  │金英，票據號碼為│
│  │              │樓            │                    │PB0000000號支票 │
├─┼───────┼───────┼──────────┤供作擔保。      │
│二│八十三年十一月│基隆市某行庫  │（匯款）十二萬元    │                │
│  │七日下午十三時│              │                    │                │
│  │十五分許      │              │                    │                │
├─┼───────┼───────┼──────────┤                │
│三│同上          │同上          │（匯款）二十五萬六千│                │
│  │              │              │八百元              │                │
│  │              │              │                    │                │
├─┼───────┼───────┼──────────┤                │
│四│八十三年十一月│臺北市○○○路│（交付現金）五萬元  │                │
│  │七日下午十四時│二段一二三號三│                    │                │
│  │              │樓            │                    │                │
├─┼───────┼───────┼──────────┤                │
│五│八十三年十一月│同上          │（交付現金）十五萬元│                │
│  │八日          │              │                    │                │
├─┼───────┼───────┼──────────┤                │
│六│八十三年十一月│同上          │（交付現金）三十九萬│                │
│  │十四日（起訴書│              │三千二百元          │                │
│  │誤載為八十三年│              │                    │                │
│  │十一月八日）  │              │                    │                │
├─┼───────┼───────┼──────────┼────────┤
│七│（發票日期）八│同上          │（票面金額）二十五萬│被告以發票人為陳│
│  │十三年十一月十│              │元（付款銀行：華南商│金英，票據號碼為│
│  │四日          │              │業銀行新生分行）    │PB0000000支票供 │
├─┼───────┼───────┼──────────┤作擔保          │
│八│同上          │同上          │（票面金額）一百七十│                │
│  │              │              │五萬元（付款銀行：華│                │
│  │              │              │南商業銀行新生分行）│                │
├─┼───────┼───────┼──────────┤                │
│九│同上          │同上          │（票面金額）一百萬元│                │
│  │              │              │（付款銀行：華南商業│                │
│  │              │              │銀行新生分行）      │                │
└─┴───────┴───────┴──────────┴────────┘
附表二：
┌─┬────┬───┬────┬──┬─────┬────┬───┬────┐
│編│時間    │付款銀│發票日期│帳號│票據號碼  │票面金額│詐欺金│備註    │
│號│        │行    │        │    │          │        │額    │        │
├─┼────┼───┼────┼──┼─────┼────┼───┼────┤
│一│八十四年│華南銀│八十四年│同上│一六○一○│十萬元  │即各票│拒絕往來│
│  │一月中旬│行中山│一月二十│    │八五五一  │        │面金額│戶      │
│  │        │分行  │一日    │    │          │        │，總計│        │
├─┼────┼───┼────┼──┼─────┼────┤一百二├────┤
│二│同上    │同上  │八十四年│同上│PB0000000 │十萬元  │十八萬│同上    │
│  │        │      │一月二十│    │          │        │元    │        │
│  │        │      │五日    │    │          │        │      │        │
├─┼────┼───┼────┼──┼─────┼────┤      ├────┤
│三│同上    │同上  │八十四年│同上│PB0000000 │十萬元  │      │同上    │
│  │        │      │一月二十│    │          │        │      │        │
│  │        │      │五日    │    │          │        │      │        │
├─┼────┼───┼────┼──┼─────┼────┤      ├────┤
│四│同上    │同上  │八十四年│同上│PB0000000 │十萬元  │      │同上    │
│  │        │      │一月二十│    │          │        │      │        │
│  │        │      │六日    │    │          │        │      │        │
├─┼────┼───┼────┼──┼─────┼────┤      ├────┤
│五│同上    │同上  │八十四年│同上│PB0000000 │十萬元  │      │同上    │
│  │        │      │一月二十│    │          │        │      │        │
│  │        │      │七日    │    │          │        │      │        │
├─┼────┼───┼────┼──┼─────┼────┤      ├────┤
│六│同上    │同上  │八十四年│同上│PB0000000 │十萬元  │      │同上    │
│  │        │      │一月二十│    │          │        │      │        │
│  │        │      │七日    │    │          │        │      │        │
├─┼────┼───┼────┼──┼─────┼────┤      ├────┤
│七│同上    │同上  │八十四年│同上│PB0000000 │十萬元  │      │同上    │
│  │        │      │一月二十│    │          │        │      │        │
│  │        │      │七日    │    │          │        │      │        │
├─┼────┼───┼────┼──┼─────┼────┤      ├────┤
│八│同上    │同上  │八十四年│同上│PB0000000 │八萬元  │      │同上    │
│  │        │      │一月二十│    │          │        │      │        │
│  │        │      │七日    │    │          │        │      │        │
├─┼────┼───┼────┼──┼─────┼────┤      ├────┤
│九│同上    │同上  │八十四年│同上│PB0000000 │十萬元  │      │同上    │
│  │        │      │一月二十│    │          │        │      │        │
│  │        │      │八日    │    │          │        │      │        │
├─┼────┼───┼────┼──┼─────┼────┤      ├────┤
│十│同上    │同上  │八十四年│同上│PB0000000 │十萬元  │      │同上    │
│  │        │      │一月二十│    │          │        │      │        │
│  │        │      │八日    │    │          │        │      │        │
└─┴────┴───┴────┴──┴─────┴────┴───┴────┘


司法院資訊處製作；財團法人民間司法改革基金會備份。
